【裁判字號】    94,訴,3057
【裁判日期】    950830
【裁判案由】    毒品危害防制條例
【裁判全文】
臺灣板橋地方法院刑事判決              94年度訴字第3057號
公  訴  人  臺灣板橋地方法院檢察署檢察官
被      告  丙○○
                    （現於臺灣桃園女子監獄戒治中）
            乙○○
上列被告因毒品危害防制條例案件，經檢察官提起公訴（94年度
偵續字第289 號），被告於程序進行中就被訴事實為有罪之陳述
，經告知簡式審判程序之旨，並聽取當事人意見後，由本院合議
庭裁定進行簡式審判程序，判決如下：
    主  文
丙○○、乙○○共同連續轉讓第二級毒品，各處有期徒刑玖月。
    事實及理由
一、本件除：被告等警訊暨偵查內勤初訊筆錄，經本院當庭勘驗
    製有勘驗筆錄（見本院95年7 月24日勘驗筆錄），以及被告
    乙○○對於各該筆錄之記載亦不為爭執，表示無須再次勘驗
    等（見本院95年8 月15日訊問筆錄），則勘驗結果與各該記
    載相符應增列為證據外，犯罪事實、證據等，均引用如附件
    起訴書之記載。
二、被告行為後，刑法業於94年2 月2 日修正公布，95年7 月1
    日施行，包含修正刑法第2 條、第28條、第56條等規定。按
    行為後法律有變更者，適用行為時之法律，但行為後之法律
    有利於行為人者，適用最有利於行為人之法律，修正後刑法
    第2 條第1 項定有明文，此條規定係規範行為後法律變更所
    生新、舊法律比較適用之準據法，本身無新舊法比較問題，
    於新法施行後，應一律適用新法第2 條第1 項之規定，為「
    從舊從輕」之比較，應先敘明。再按本次法律變更，比較時
    應就罪刑有關共犯、未遂犯、想像競合犯、牽連犯、連續犯
    、結合犯，以及累犯加重、自首減輕暨其他法定加減原因（
    如身分加減等）與加減例等一切之情形，綜其全部罪刑結果
    而為比較（最高法院95年5 月23日95年度第8 次刑庭會議決
    議參照）。
三、經查：
(一)、刑法第28條關於共同正犯之規定，由原條文：「2 人以上共
    同實施犯罪之行為者，皆為共同正犯。」，修正為：「2 人
    以上共同實行犯罪之行為者，皆為共同正犯。」，係將「實
    施」一語修正為「實行」，揆諸其修正理由，在於修正共同
    正犯之參與類型，確定在「實行」概念下之共同參與行為，
    始能成立共同正犯，而排除「陰謀共同正犯」及「預備共同
    正犯」，惟無礙於共謀共同正犯之適用，則倘屬共謀共同正
    犯之類型，適用修正前之刑法第28條對於被告並無不利。
(二)、又修正後刑法第56條規定，業已刪除連續犯之規定。故連續
    數行為而犯同一罪名，依修正前刑法第56條規定，應以一罪
    論，但得加重其刑；而依修正後規定，則已無連續犯可資適
    用，即應將各次犯行以數罪併合處罰，是以適用修正前關於
    連續犯之規定，自較有利於被告。因之依據以上比較新舊法
    結果，修正後之新規定對被告並未較為有利，應依刑法第2
    條第1 項前段之規定，適用行為時即修正前刑法第56條之規
    定。綜合比較前開罪刑結果，適用修正前相關刑罰法律，對
    被告較為有利，自應適用修正前刑法相關規定。
四、按安非他命係屬毒品危害防制條例第2 條第2 項第2 款所定
    之第2 級毒品。核被告丙○○、乙○○所為，均係犯毒品危
    害防制條例第8 條第2 項之轉讓第2 級毒品罪；其等2 人，
    多次犯行，時接式同，犯罪要件同一，顯係基於概括之犯意
    為之，為連續犯，應依法加重其刑。其轉讓前持有之低度行
    為，為轉讓之高度行為所吸收，不另論罪。就上揭犯行，被
    告2 人間，有犯意聯絡及行為分擔，依修正前刑法第28條皆
    為為共同正犯；另安非他命固均為禁藥暨管制藥品，藥事法
    暨管制藥品管理條例亦均訂有規範明文，然就本案而言，細
    譯毒品危害防制條例之立法目的，係在於防制毒品之危害暨
    維護國民之健康，而藥事法暨管制藥品管理條例本質上則係
    著重於各該禁藥、管制藥品之行政管制事項，與毒品危害防
    制條例之在於防制毒品危害，二者於法之性質上顯然具有不
    同之立法目的，因之，本件應逕行適用毒品危害防制條例之
    規定論處，附帶說明。爰審酌被告2 人前科素行，且自身有
    施用毒品惡習，應深知毒品危害人之身心健康匪淺，竟共同
    轉讓第2 級毒品供人施用，兼衡其等素行，犯罪動機、目的
    、手段、轉讓毒品數量甚少，及犯罪後雖多次否認犯行，惟
    於本院程序進行中，仍然知所悔悟尚知及時坦承犯行之態度
    等一切情狀，各酌情從輕量處如主文所示之刑。至於扣案如
    附表所示之物，查其性質均係被告等自己施用毒品所用之物
    ，本院復查無證據，認為與本件轉讓毒品犯行有何密接關連
    ，爰不於本案為宣告沒收或銷燬，附此敘明。
據上論斷，應依刑事訴訟法第273 條之1 第1 項、第299 條第1
項前段、第310 條之2 、第454 條第2 項，毒品危害防制條例第
8 條第2 項，刑法第11條前段、第2 條第1 項前段，修正前刑法
第28條、第56條，判決如主文。
本案由檢察官甲○○提起公訴，經檢察官朱學瑛到庭執行職務。
中    華    民    國    95    年    8     月    30    日
                  刑事第14庭審判長法  官  黎錦福
                                  法  官  曾正耀
                                  法  官  張兆光
上列正本證明與原本無異。
如不服本判決，應於判決送達後10日內向本院提出上訴狀 (應附
繕本)， 上訴於臺灣高等法院。
                                  書記官  蔡麗春
中    華    民    國    95    年    8     月    30    日
附錄論罪法條：
毒品危害防制條例第8條
轉讓第一級毒品者，處1 年以上7 年以下有期徒刑，得併科新臺
幣1 百萬元以下罰金。
轉讓第二級毒品者，處6 月以上5 年以下有期徒刑，得併科新臺
幣70萬元以下罰金。
轉讓第三級毒品者，處3 年以下有期徒刑，得併科新臺幣30萬元
以下罰金。
轉讓第四級毒品者，處1 年以下有期徒刑，得併科新臺幣10萬元
以下罰金。
前四項之未遂犯罰之。
轉讓毒品達一定數量者，加重其刑至二分之一，其標準由行政院
定之。
附表：
一、安非他命7包。
二、吸食器2組。
三、電子磅秤1台。
四、分裝杓管2支。
五、塑膠分裝袋530個。
六、殘渣袋4個。


司法院資訊處製作；財團法人民間司法改革基金會備份。
